【裁判字號】    97,簡,105
【裁判日期】    970912
【裁判案由】    土壤及地下水污染整治法
【裁判全文】
高雄高等行政法院簡易判決
                                       97年度簡字第105號
原      告  臺灣塑膠工業股份有限公司
代  表  人  甲○○董事長
送達代收人  乙○○
訴訟代理人  吳建勛律師
            陳慧錚律師
            黃淑芬律師
被      告  高雄市政府
代  表  人  丙○市長
上列當事人間土壤及地下水污染整治法事件，原告不服行政院環
境保護署中華民國97年3月24日環署訴字第0970021968號訴願決
定，提起行政訴訟，本院判決如下：
    主  文
原告之訴駁回。
訴訟費用由原告負擔。
    事實及理由
一、緣原告所屬前鎮廠（場址位於高雄市前鎮區○○○路251號
    ），前經原告發現該廠土壤及地下水有污染之虞，乃於民國
    95年3月24日自行提送「台塑公司前鎮廠區土壤及地下水污
    染自行改善計畫」（下稱改善計畫）至被告所屬環境保護局
    （下稱被告環保局），並經該局於95年4月13日以高市環局
    二字第0950015320號函限原告於96年2月28日前檢送改善完
    成報告在案。嗣被告環保局於95年11月2日派員前往該廠了
    解前揭原告所提送「改善計畫」之執行情形，發現該廠區所
    挖除之土壤，部分係直接傾倒於場址內之台麗朗倉庫處，未
    以太空袋盛裝後堆置，被告乃於95年11月10日以高市府環二
    字0950058328號函命原告於95年12月20日前採取將已挖除土
    壤以太空包裝袋後，暫存於廠房內之緊急必要措施，惟原告
    於95年12月13日函請被告環保局准予其所屬前鎮廠區之土壤
    裝袋期程延至96年2月16日，被告遂於95年12月29日以高市
    府環二字0950067785號函另命原告於96年1月10日前採取將
    場址所挖除之土壤裝袋後，妥存於廠房內之緊急必要措施；
    嗣被告環保局於96年1月16日派員前往稽查，發現原告所屬
    前鎮廠台麗朗廠房內仍有挖除土壤尚未裝袋情事，顯未遵行
    前揭被告「於96年1月10日前將場址所挖除之土壤裝袋後，
    妥存於廠房內」之命令，認原告違反土壤及地下水污染整治
    法（下稱土污法）第7條第5項規定，爰依同法第32條第2項
    規定裁處新臺幣（下同）20萬元罰鍰。原告不服，提起訴願
    ，經遭決定駁回；遂提起本件行政訴訟。
二、本件原告主張：
(一)、按「事實之認定，應憑證據，為訴訟事件所適用之共同原則
    。行政罰之處罰，雖不以故意為要件，然其違法事實之認定
    ，要不能僅憑片面之臆測，為裁判之基礎。」最高行政法院
    62年判字第402號判例著有明文。原處分雖謂原告未遵行被
    告依土污法命採取之緊急必要措施，未於96年1月10日前將
    場址所挖取之上壤裝袋暫存於廠房內，惟查：（1）上開土
    污法之立法意旨在於各級主管機關發現土壤、地下水因受污
    染而有影響人體健康、農漁業生產或飲用水之虞者，始得命
    污染行為人、場所使用人、管理人或所有人採取緊急必要措
    施，然本件為原告配合政府相關法令規定，在清除過程避免
    造成環境二次污染，自行提送「改善計畫」，並非被告發現
    原告有何污染土壤或地下水之行為，合先敘明。（2）原告
    前鎮廠區以前曾包括鹼廠、台麗朗廠、塑膠加工品工廠，現
    已全部停止生產，其中台麗朗廠、鹼廠分別早於68年、74年
    停工，現場均無相關設備，因鹼廠、台麗朗廠之製程含有汞
    或鋅，原告自該二廠區挖取之土壤均以太空袋裝袋儲存於廠
    區廠房內，其他預製場、乙炔工場或空地部分製程不含污染
    性物質，原告挖取土壤後暫存於挑高廠房內，以直接堆置方
    式暫存，因暫存之倉庫皆為混擬土鋪面，除施工作業車輛進
    出口外，皆為封閉廠房，無受氣候影響導致滲入地面或四處
    飛散之危險，另依該廠地下水監測井歷次監測及被告於96年
    3月之複查結果，皆顯示本場址地下水未受污染，顯無污染
    土壤或地下水之虞，故原告於該廠之土壤暫存作業並無違反
    土污法第7條第5項規定。（3）被告以原告提送之「改善計
    畫」載明挖取之土壤全數裝袋儲存，顯有誤會。原告於被告
    核定前述改善計畫後即依計畫內容執行相關作業，其土壤清
    理及貯存作業亦完全依核定內容執行，計劃內所提挖除土壤
    之暫存方式分述於計畫書『4．1．l RC/AC刨除及土壤挖除
    』、「4．3產出AC/RC、土壤之清除處理」及「J7．1計畫目
    標及工作流程」廢棄物（土壤）處理等三處。其「4．1．1
    RC/AC刨除及土壤挖除」係為第四章廠區土壤及地下水污染
    改善之引言說明，詳細執行方式則載述於「4．3產出AC/RC
    、土壤之清除處理」，該段旨在說明挖除土方若因室內空間
    不足，需露天存放，則先以太空袋盛裝後再覆以帆布，其裝
    袋之前提為室內空間不足且須露天存放，並非為全數挖除土
    壤皆以太空袋盛裝，此與原告前鎮分廠之實際執行情形並無
    不符，故原告所屬前鎮分廠之土壤清理及貯存作業係完全依
    被告核定內容執行。（4）原告前開處置方式足以達到避免
    污染土壤及地下水之目的，另未裝袋之土壤並無足夠證據顯
    示檢測值超過標準，原告未裝袋直接堆置於封閉廠區，既無
    污染土壤或水源之虞，如強要原告將挖除土壤全部裝袋，因
    廠區室內廠房有限，原告勢必將部分太空袋移至露天暫存，
    估計將有24,876立方公尺土方將移至室外貯存，既使裝袋後
    覆以帆布，其長期受天候影響，因太空袋及帆布破損，造成
    環境二次污染之風險遠高於直接堆置於室內倉庫，反而增加
    污染之風險，不符土污法之立法目的。（5）另原告於96年1
    月9日以96台塑高工安字第77號函，承諾未經被告核准前，
    不擅自將挖取土壤外運，並於每月15日及30日定期提報土方
    管控情形，必要時尚可提供3個月內之監視錄影帶為憑，被
    告亦無難以管控本件挖取土壤之虞，無以裝袋方式加以監控
    之必要，否則徒生裝袋成本。
(二)、次按「行政行為，應依下列原則為之：．．．二、有多種同
    樣能達成目的之方法時，應選擇對人民權益損害最少者」「
    行政機關就該管行政程序，應於當事人有利及不利之情形，
    一律注意。」行政程序法第7條第2款、第9條分別定有明文
    。經查：（1）依原告提報之計劃書「4．3產出AC/RC、土壤
    之清除處理」及「7．1計畫目標及工作流程」廢棄物（土壤
    ）處理內容所述，挖除土方尚需經由實驗室標準方法檢驗，
    判定是否受污染及其污染程度、種類進行分類後，再依相關
    法規處理，而於檢驗分類前先於廠房室內暫存，承上所述，
    無污染土壤或地下水之虞，均為符合環保規範且合理、合法
    且最為經濟之方法，反之，若依被告之處置命令，於檢驗分
    類前，即將挖除土壤全數裝袋，估計需55,000個太空袋，於
    後續檢驗時仍需開袋採樣，即另產出55,000個太空袋廢棄物
    ，反而造成不必要之環境負荷，是被告之全數裝袋行政命令
    要求違反比例原則之最小侵害原則。（2）原告依被告核准
    之計畫書內容執行土壤清理及貯存作業，其所需費用及人力
    皆依該計畫預定內容擬訂。惟因被告於原告開始執行相關作
    業後，方認定原告之土壤貯存執行方式違反土污法第7條第5
    項，而命原告挖除土壤須採裝袋之緊急必要措施，原告除需
    依核准之計畫內容執行土壤清理及貯存之外，需另增加額外
    相關人力及費用，實不利原告依被告機關核准計畫之執行，
    違反行政程序法第9條規定。（3）綜上，原處分違反上開行
    政程序法規定，應為無效，訴願決定未予撤銷，亦為違法等
    語，並聲明求為判決訴願決定及原處分均撤銷。
三、被告則以：
(一)、查原告所屬前鎮廠，前經原告發現該廠土壤及地下水有污染
    之虞，乃於95年3月24日自行提送「改善計畫」至被告環保
    局，並經被告於95年4月13日以高市環局二字第0950015320
    號函限原告於96年2月28日前檢送改善完成報告在案。嗣被
    告於95年11月2日派員前往該廠了解前揭原告所提送「改善
    計畫」之執行情形，發現該廠區所挖除之土壤，部分係直接
    傾倒於場址內之台麗朗倉庫處，未以太空袋盛裝後堆置，被
    告乃於95年11月10日以高市府環二字0950058328號函命原告
    於95年12月20日前採取將已挖除土壤以太空袋包裝後，暫存
    於廠房內之緊急必要措施，惟原告於95年12月13日函請被告
    准予其所屬前鎮廠區土壤裝袋期程延至96年2月16日，被告
    遂於95年12月29日以高市府環二字0950067785號函命原告於
    96年1月10日前採取將場址所挖除之土壤裝袋後，妥存於廠
    房內之緊急必要措施，嗣被告96年1月16日派員前往稽查，
    發現原告所屬前鎮廠台麗朗廠房內仍有挖除土壤尚未裝袋情
    事，顯未遵行前揭被告「於96年1月10日前將場址所挖除之
    土壤裝袋後，妥存於廠房內」之命令，違反土污法第7條第5
    項規定，被告乃據以處分原告20萬元罰鍰，有被告95年12月
    29日高市府環二字0950067785號函、土壤及地下水污染防治
    稽查紀錄、稽查採證照片4張及裁處書等影本附原處分卷可
    稽，被告予以裁罰，並無不合。
(二)、按各級主管機關為查證工作時，發現土壤、地下水因受污染
    而有影響人體健康、農漁業生產或飲用水水源之虞者，應命
    污染行為人、場所使用人、管理人或所有人採取緊急必要措
    施，以減輕污染影響或避免污染擴大，為土污法所明定，污
    染行為人、場所使用人、管理人或所有人負有依主管機關之
    命令採取緊急必要措施之義務，若有違反，即應受罰。本件
    原告所屬前鎮廠，前經被告於95年12月29日以高市府環二字
    0950067785號函命原告於96年1月10日前採取將場址所挖除
    之土壤裝袋後，妥存於廠房內之緊急必要措施，嗣被告於96
    年1月16日派員前往稽查，發現原告所屬前鎮廠台麗朗廠房
    內仍有挖除土壤尚未裝袋情事，顯未遵行前揭被告「於96年
    1月10日前將場址所挖除之土壤裝袋後，妥存於廠房內」之
    命令，違反土污法第7條第5項規定，業如前述，有被告95年
    12月29日高市府環二字0950067785號函、土壤及地下水污染
    防治稽查紀錄、稽查採證照片4張附卷可稽，違規事實明確
    。有關原告主張被告核准渠所提計畫內容，並無針對計畫中
    土壤裝袋之作業另行指示或為任何要求，該計畫「4.1.1RC/
    AC刨除及土壤挖除」係為第四章廠區土壤及地下水污染改善
    之引言說明，詳細執行方式則載述於「4.3產出AC/RC、土壤
    之清除及處理」，其袋裝之前提為室內空間不足且需露天存
    放，並非為全數挖除土壤皆以太空袋盛裝乙節，惟卷查原告
    於95年3月24日所提送之「改善計畫」，其中第四章廠區土
    壤及地下水污染改善－4.1土壤污染改善作業－4.1.1 RC/AC
    刨除及土壤挖除載明：「．．．於RC/AC刨除後，依據土壤
    網格法XRF檢測結果比對全量關係，規劃需清理之深度及範
    圍，進行土壤清理作業，因本廠之生產製程及特性，以重金
    屬造成之污染為主，故初步擬採明挖作業方式進行土壤清理
    ，針對檢測值超過管制標準之網格以機具挖除，挖除之土壤
    以太空袋盛裝後暫存於前鎮廠區內。」及第七章計畫執行期
    程－7.1計畫目標及工作流程載明：「二、土壤清理階段：1
    .依據土壤XRF測值及全量關係規劃本廠清除面積及深度。2.
    污染土壤挖除及裝袋儲存。」等語，業已明確載明原告將依
    據土壤網格法XRF測值，規劃所屬前鎮廠土地須清除之面積
    及深度，並針對檢測值超過管制標準之網格以機具挖除，挖
    除之土壤需以太空袋盛裝後暫存於前鎮廠區內之方式處理，
    復依該計畫「表7.2-1前鎮廠土壤自行改善計畫期程表」所
    載「土壤清理」完成期程為95年12月20日，故被告乃以95年
    11月10日高市府環二字0950058328號函命原告於95年12月20
    日前採取將已挖除土壤以太空包裝袋後，暫存於廠房內之緊
    急必要措施，惟原告於95年12月13日以95台塑高工安字第02
    480號函請高雄市政府環境保護局准予其所屬前鎮廠區之土
    壤裝袋期程延至96年2月16日，被告以前揭原告所提送之「
    改善計畫」內容，第四章廠區土壤及地下水污染改善－4.3
    產出AC/RC、土壤之清除及處理另敘及「以明挖處理產生之
    廢棄土方，在未判定是否為有害事業廢棄物前，將先於前鎮
    廠廠房室內暫存，若因空間不足，須露天放置，則以太空包
    裝袋後以帆布覆蓋」故以該計畫「表7.2-1前鎮廠土壤自行
    改善計畫期程表」所載「土壤清理後再採樣以標準方法分析
    確認」之完成期程「96年1月10日」為原告前鎮廠區之土壤
    裝袋期限。復於95年12月29日以高市府環二字0950067785號
    函另命原告於96年1月10日前採取將場址所挖除之土壤裝袋
    後，妥存於廠房內之緊急必要措施，則原告既未遵行前揭被
    告「於96年1月10日前將場址所挖除之土壤裝袋後，妥存於
    廠房內」之命令，依法即應受罰，所訴「4.1.1 RC/AC刨除
    及土壤挖除」僅為系爭計畫第四章廠區土壤及地下水污染改
    善之引言說明，詳細執行方式則載述於「4.3產出AC/RC、土
    壤之清除處理」，其袋裝之前提為室內空間不足且需露天存
    放，並非為全數挖除土壤皆以太空袋盛裝云云，屬事後卸責
    之詞。
(三)、至於原告主張存放之倉庫皆為混凝土鋪面，且為封閉廠房，
    無受天候影響導致二次污染或影響飲用水、人體健康之風險
    ，另依該廠地下水監測井歷次監測及被告於96年3月之複查
    結果，皆顯示該場址地下水未受污染，故渠於該廠之土壤暫
    存作業並無違反土污法第7條第5項規定乙節；惟查，被告所
    屬地政處95年10月所提高雄市第65期市地重劃區開發計畫環
    境影響說明書資料指出，原告所屬前鎮分廠多處土壤重金屬
    濃度逾土壤污染管制標準，土地顯已遭受重金屬污染，而被
    告環保局於95年11月2日至原告所屬前鎮分廠稽查土壤及地
    下水污染自行改善計畫執行情形，發現部分挖除土壤暫存於
    廠區內台麗朗倉庫處尚未裝袋，被告基於原告所屬前鎮分廠
    土地已有受重金屬污染之事實，遂依原告所提前鎮分廠污染
    改善計畫及土污法第7條第5項規定，於95年11月10日以高市
    府環二字第0950058328號函，命原告依所提前鎮分廠污染改
    善計畫，於95年12月20日前，採取將已挖除土壤以太空包裝
    袋後暫存於廠房內及不得擅自將土壤外運等緊急必要措施。
    復依原告95年12月13日95台塑高工安字第02480號，申請土
    壤裝袋工程期程展延至96年2月16日函，於95年12月29日依
    土污法第7條第5項規定，命原告於96年1月10日前，將所屬
    前鎮分廠挖除土壤裝袋後妥存於廠房內之緊急必要措施。被
    告前述作為皆依原告所提前鎮分廠污染改善計畫承諾之工作
    內容及期程，並無不妥。被告於96年3月14、15、16、19日
    至原告所屬前鎮分廠，辦理土壤污染查證工作，查證結果土
    壤樣品重金屬鋅及汞濃度逾土壤污染管制標準，復於96年7
    月10日公告為土壤污染控制場址，當時未執行地下水污染採
    樣查證工作，並無原告所陳『被告於96年3月之複查結果，
    皆顯示本場址地下水未受污染。』情事。是原告所屬前鎮廠
    區土壤既有遭受污染之情事，則被告為避免系爭受污染之土
    壤有影響人體健康、農漁業生產或飲用水水源之虞情形，依
    土污法第7條第5項規定及前揭原告所提送「改善計畫」承諾
    之工作內容及期程，命原告於96年1月10日前，採取將所屬
    前鎮分廠挖除土壤裝袋後，妥存於廠房內之緊急必要措施，
    於法並無不合，所訴於廠房之土壤暫存作業無違反土污法第
    7條第5項規定，屬事後卸責之詞，應不足採。
(四)、又原告主張被告命其將挖除土壤全數裝袋之要求，於檢驗分
    類前，需將挖除土壤全數裝袋，於後續檢驗時仍需開袋採樣
    ，產出之太空袋廢棄物，反而造成不必要之環境負荷，且除
    需依核准之計畫內容執行土壤清理及貯存之外，需另增加額
    外相關人力及費用，實不利渠依被告核准計畫之執行，有違
    行政程序法第7條及第9條之規定乙節，查原告96年2月27日
    函送至被告環保局之前鎮分廠污染改善成果資料，第5-10頁
    「表5-6前鎮廠土壤裝袋執行情形（至96年2月14日止）」所
    示，原告於94年4月起便已著手進行前鎮分廠土壤挖除裝袋
    工作，惟原告於95年3月24日提送前鎮分廠污染改善計畫後
    ，土壤挖除裝袋工作，僅持續至95年5月2日止，遲於95年11
    月20日起才再度進行土壤挖除裝袋工作，工作停止時間達6
    個餘月，顯示原告並未確實依該計畫內容從事土壤挖除裝袋
    工作，故非為原告所陳「依被告核准之計畫書內容執行土壤
    清理及貯存作業，其所需費用及人力皆依該計畫預定內容擬
    訂。被告命原告挖除土壤須採裝袋之緊急必要措施，需另增
    加額外相關人力及費用，實不利原告依被告核准計畫之執行
    」之情況。且原告既自行提出前揭「改善計畫」，並經被告
    所屬環保局限期檢送改善完成報告在案，則原告自應依其所
    提計畫之內容執行土壤挖除裝袋工作，而若於計畫執行期間
    ，認有變更計畫內容之合理事由，亦非不得向被告申辦計畫
    變更，否則即應依該計畫所訂作業方式及期程辦理挖除土壤
    裝袋事宜，是被告依土污法第7條第5項規定及前揭原告所提
    送「改善計畫」承諾之工作內容及期程，命原告於96年1月
    10日前，採取將所屬前鎮分廠挖除土壤裝袋後，妥存於廠房
    內之緊急必要措施，並無違反行政程序法第7條及第9條之規
    定等語，資為抗辯，並聲明求為判決駁回原告之訴。
四、按「各級主管機關為查證工作時，發現土壤、地下水因受污
    染而有影響人體健康、農漁業生產或飲用水水源之虞者，應
    命污染行為人、場所使用人、管理人或所有人採取緊急必要
    措施，以減輕污染影響或避免污染擴大。」「未遵行第7條
    第5項、第13條第2項之命令者，處新臺幣20萬元以上100萬
    元以下罰鍰，並得按次處罰。」土污法第7條第5項、第32條
    第2項定有明文。
五、本件原告所屬前鎮廠前經原告發現該廠土壤及地下水有污染
    之虞，乃於95年3月24日自行提送改善計畫至被告環保局，
    並經該局於95年4月13日以高市環局二字第0950015320號函
    限原告於96年2月28日前檢送改善完成報告在案。嗣被告環
    保局於95年11月2日派員前往該廠了解前揭原告所提送「改
    善計畫」之執行情形，發現該廠區所挖除之土壤，部分係直
    接傾倒於場址內之台麗朗倉庫處，未以太空袋盛裝後堆置，
    被告乃於95年11月10日以高市府環二字0950058328號函命原
    告於95年12月20日前採取將已挖除土壤以太空包裝袋後，暫
    存於廠房內之緊急必要措施，惟原告於95年12月13日函請被
    告環保局准予其所屬前鎮廠區之土壤裝袋期程延至96年2月
    16日，被告遂於95年12月29日以高市府環二字0950067785號
    函另命原告於96年1月10日前採取將場址所挖除之土壤裝袋
    後，妥存於廠房內之緊急必要措施，嗣被告環保局於96年1
    月16日派員前往稽查，發現原告所屬前鎮廠台麗朗廠房內仍
    有挖除土壤尚未裝袋情事，顯未遵行前揭被告「於96年1月
    10日前將場址所挖除之土壤裝袋後，妥存於廠房內」之命令
    ，核認違反土污法第7條第5項規定，被告爰依同法第32條第
    2項規定裁處20萬元罰鍰等情，業經兩造分別陳明在卷，並
    有原告改善計畫、被告環保局95年4月13日高市環局二字第
    0950015320號函、95年11月10日高市府環二字0950058328號
    函、95年12月29日高市府環二字0950067785號函及被告執行
    違反土壤及地下水污染整治法案件裁處書等影本附原處分卷
    可稽，洵堪認定。
六、原告固以前揭主張據以爭執，惟查：
(一)、依前揭土污法第7條第5項及第32條第2項規定可知，各級主
    管機關對於有土壤或地下水污染之虞之場址進行查證工作時
    ，發現該場址土壤、地下水因受污染，有影響人體健康、農
    漁業生產或飲用水水源之虞情形，即應命污染行為人、場所
    使用人、管理人或所有人採取緊急必要措施，以減輕污染影
    響或避免污染擴大；如該污染行為人、場所使用人、管理人
    或所有人未遵行該各級主管機關所作採取緊急必要措施之命
    令，即應受處罰。查，原告所屬前鎮廠，前經被告於95年12
    月29日以高市府環二字0950067785號函命原告於96年1月10
    日前採取將場址所挖除之土壤裝袋後，妥存於廠房內之緊急
    必要措施，嗣被告環保局於96年1月16日派員前往稽查，發
    現原告所屬前鎮廠台麗朗廠房內仍有挖除土壤尚未裝袋情事
    ，顯未遵行前揭被告「於96年1月10日前將場址所挖除之土
    壤裝袋後，妥存於廠房內」之命令，違反土污法第7條第5項
    規定，有被告95年12月29日高市府環二字0950067785號函、
    土壤及地下水污染防治稽查紀錄及稽查採證照片4張附原處
    分卷可稽，違規事實洵堪認定，被告據以裁處20萬元罰鍰，
    揆諸前揭說明，並無不合。
(二)、原告雖主張改善計畫第四章廠區土壤及地下水污染改善「4.
    3產出AC/RC、土壤之清除及處理」一節，已說明挖除土方若
    因室內空間不足，需露天存放，則先以太空袋盛裝後再覆以
    帆布，其裝袋之前提為室內空間不足且須露天存放，並非為
    全數挖除土壤皆以太空袋盛裝，足見原告前鎮廠之土壤清理
    及貯存作業完全依被告核定內容執行云云。惟查，原告於95
    年3月24日所提送之「改善計畫」，其中第四章廠區土壤及
    地下水污染改善－4.1土壤污染改善作業－4.1.1 RC/AC刨除
    及土壤挖除記載：「．．．於RC/AC刨除後，依據土壤網格
    法XRF檢測結果比對全量關係，規劃需清理之深度及範圍，
    進行土壤清理作業，因本廠之生產製程及特性，以重金屬造
    成之污染為主，故初步擬採明挖作業方式進行土壤清理，針
    對檢測值超過管制標準之網格以機具挖除，挖除之土壤以太
    空袋盛裝後暫存於前鎮廠區內。．．．」及第七章計畫執行
    期程－7.1計畫目標及工作流程記載：「．．．二、土壤清
    理階段：1.依據土壤XRF測值及全量關係規劃本廠清除面積
    及深度。2.污染土壤挖除及裝袋儲存。．．．」等語，業已
    載明原告將依據土壤網格法XRF測值，規劃所屬前鎮廠土地
    須清除之面積及深度，並針對檢測值超過管制標準之網格以
    機具挖除，挖除之土壤需以太空袋盛裝後暫存於前鎮廠區內
    之方式處理，復依該計畫「表7.2-1前鎮廠土壤自行改善計
    畫期程表」所載「土壤清理」完成期程為95年12月20日，故
    被告乃以95年11月10日高市府環二字0950058328號函命原告
    於95年12月20日前採取將已挖除土壤以太空包裝袋後，暫存
    於廠房內之緊急必要措施，惟原告於95年12月13日以95台塑
    高工安字第02480號函請被告環保局准予其所屬前鎮廠區之
    土壤裝袋期程延至96年2月16日，被告以前揭原告所提送之
    「改善計畫」內容，第四章廠區土壤及地下水污染改善－4.
    3產出AC/RC、土壤之清除及處理另敘及「以明挖處理產生之
    廢棄土方，在未判定是否為有害事業廢棄物前，將先於前鎮
    廠廠房室內暫存，若因空間不足，須露天放置，則以太空包
    裝袋後以帆布覆蓋，．．．」故以該計畫「表7.2-1前鎮廠
    土壤自行改善計畫期程表」所載「土壤清理後再採樣以標準
    方法分析確認」之完成期程「96年1月10日」為原告前鎮廠
    區之土壤裝袋期限。復於95年12月29日以高市府環二字0950
    067785號函另命原告於96年1月10日前採取將場址所挖除之
    土壤裝袋後，妥存於廠房內之緊急必要措施，則原告既未依
    未遵行前揭被告「於96年1月10日前將場址所挖除之土壤裝
    袋後，妥存於廠房內」之命令，依法即應受罰。原告前揭主
    張，並不可採。
(三)、原告又主張其挖取土壤後暫存之倉庫皆為混凝土鋪面，且為
    封閉廠房，無受氣候影響導致滲入地面或四處飛散之危險，
    另依該廠地下水監測井歷次監測及被告於96年3月之複查結
    果，皆顯示該場址地下水未受污染，故渠於該廠之土壤暫存
    作業並無違反土污法第7條第5項規定云云。惟查，據被告所
    屬地政處95年10月高雄市第65期市地重劃區開發計畫環境影
    響說明書指出，原告所屬前鎮廠多處土壤重金屬濃度逾土壤
    污染管制標準，土地顯已遭受重金屬污染，有上開環境影響
    說明書附原處分卷足憑，又被告環保局於95年11月2日至原
    告所屬前鎮廠稽查土壤及地下水污染自行改善計畫執行情形
    ，發現部分挖除土壤暫存於廠區內台麗朗倉庫處尚未裝袋等
    情，亦有被告環保局土壤及地下水污染防治稽查紀錄及稽查
    採證照片附於原處分卷可參，是原告所屬前鎮廠區土壤既有
    遭受污染之情事，則被告為避免系爭受污染之土壤有影響人
    體健康、農漁業生產或飲用水水源之虞，依土污法第7條第5
    項規定及原告所提送「改善計畫」承諾之工作內容及期程，
    命原告於96年1月10日前，採取將所屬前鎮廠挖除土壤裝袋
    後，妥存於廠房內之緊急必要措施，於法並無不合，原告主
    張其於廠房之土壤暫存作業並無違反土污法第7條第5項規定
    云云，委無足採。另被告於96年3月14、15、16、19日至原
    告所屬前鎮廠，辦理土壤污染查證工作，查證結果土壤樣品
    重金屬鋅及汞濃度逾土壤污染管制標準，復於96年7月10日
    公告為土壤污染控制場址，當時未執行地下水污染採樣查證
    工作等情，業經被告陳明在卷，並有被告96年7月10日高市
    府環2字第0960035586號公告附原處分卷足按，原告訴稱被
    告於96年3月之複查結果，皆顯示本場址地下水未受污染云
    云，顯有誤解，並不足採。
(四)、原告另主張被告命其將挖除土壤全數裝袋之要求，於檢驗分
    類前，需將挖除土壤全數裝袋，於後續檢驗時仍需開袋採樣
    ，產出之太空袋廢棄物，反而造成不必要之環境負荷，且除
    需依核准之計畫內容執行土壤清理及貯存之外，需另增加額
    外相關人力及費用，實不利其依被告核准計畫之執行，有違
    行政程序法第7條及第9條之規定乙節。惟查，據原告96年2
    月27日函所附前鎮廠土壤及地下水污染自行改善計畫補充說
    明第5-10頁「表5-6前鎮廠土壤裝袋執行情形（至96年2月14
    日止）」所示，原告於94年4月起便已著手進行前鎮廠土壤
    挖除裝袋工作，惟原告於95年3月24日提送前鎮廠污染改善
    計畫後，土壤挖除裝袋工作，僅持續至95年5月2日止，遲於
    95年11月20日起才再度進行土壤挖除裝袋工作，工作停止時
    間達6個餘月，顯示原告並未確實依該計畫內容從事土壤挖
    除裝袋工作，且原告既自行提出前揭「改善計畫」，並經被
    告環保局限期檢送改善完成報告在案，則原告自應依其所提
    計畫之內容執行土壤挖除裝袋工作，而若於計畫執行期間，
    認有變更計畫內容之合理事由，亦非不得向被告申辦計畫變
    更，否則即應依該計畫所訂作業方式及期程辦理挖除土壤裝
    袋事宜，是被告依土污法第7條第5項規定及原告所提送「改
    善計畫」承諾之工作內容及期程，命原告於96年1月10日前
    ，採取將所屬前鎮分廠挖除土壤裝袋後，妥存於廠房內之緊
    急必要措施，並未違反行政程序法第7條及第9條之規定。原
    告此項主張，顯無可採。
(五)、綜上所述，原告主張既均不可採，則被告以原告違反土污法
    第7條第5項規定，依同法第32條第2項規定裁處原告20萬元
    罰鍰，並無違誤；訴願決定遞予維持，亦無不合；原告起訴
    意旨求為均予撤銷，為無理由，應予駁回。又本件事證已臻
    明確，兩造其餘攻擊防禦方法，均核與本件判決結果不生影
    響，爰不一一論述，附此敘明。另本件屬簡易事件，爰不經
    言詞辯論為之。
七、據上論結，本件原告之訴為無理由，依行政訴訟法第233條
    第1項、第236條、第98條第1項前段，判決如主文。
中    華    民    國    97    年    9     月    12    日
            高雄高等行政法院第二庭
                            法  官  戴  見  草
以上正本係照原本作成。
如不服本判決，應於送達後20日內，向本院提出上訴狀並表明上
訴理由，如於本判決宣示後送達前提起上訴者，應於判決送達後
20日內補提上訴理由書（須按他造當事人人數附繕本）。
中    華    民    國    97    年    9     月    12    日
                            書記官  李  昱
附註：
行政訴訟法第235條（第1項、第2項）：
對於適用簡易程序之裁判提起上訴或抗告，須經最高行政法院之
許可。
前項許可，以訴訟事件所涉及之法律見解具有原則性者為限。


司法院資訊處製作；財團法人民間司法改革基金會備份。
